臺灣臺北地方法院刑事判決　　　　　100年度審交訴字第29號
公　訴　人　臺灣臺北地方法院檢察署檢察官
被　　　告　謝承晉
上列被告因公共危險等案件，經檢察官提起公訴（一○○年度偵
字第一八三四八號），被告於準備程序中為有罪之陳述，經本院
合議庭裁定改由受命法官獨任進行簡式審判程序，判決如下：
    主  文
謝承晉服用酒類，不能安全駕駛動力交通工具而駕駛，累犯，處
有期徒刑伍月；又因過失致人於死，處有期徒刑壹年；又駕駛動
力交通工具肇事，致人死亡而逃逸，累犯，處有期徒刑柒月。應
執行有期徒刑壹年陸月。
    事  實
一、謝承晉前於民國九十六年間因傷害案件，經本院以九十六年
    度簡字第三○八九號判決判處有期徒刑三月，減為有期徒刑
    一月十五日確定，於九十七年二月二十一日易科罰金執行完
    畢。詎仍不知悔改，明知飲酒過度不得駕車，於一○○年八
    月二十六日下午一時許，在位於新北市新店區之工作處所飲
    用罐裝啤酒七至八瓶，至同日下午五時許結束，已達不能安
    全駕駛動力交通工具之程度，竟仍於一○○年八月二十七日
    凌晨四時許駕駛車牌號碼八七○六─ＶＧ號自小客車上路，
    沿臺北市○○區○○路一段由北往南行駛，於同日凌晨四時
    二分許，行經臺北市○○區○○路一段六十六號前，本應注
    意車前狀況並隨時採取必要之安全措施，而依當時陰天、夜
    間有照明、柏油路面濕潤、無缺陷及障礙物、視距良好之情
    況，並無不能注意之情事，卻因酒後反應較慢、感覺減低、
    影響駕駛、思考改變、個性行為改變而疏於注意車前狀況，
    其右前車頭撞擊沿同向同道行走之吳世炎，致吳世炎受傷倒
    地，緊急送往臺北市立萬芳醫院救治，仍因頭、頸、胸部外
    傷及出血性休克，於同日上午五時十五分許不治死亡。謝承
    晉肇事後並未停車查看，亦未報警處理或通報救護車即逕自
    駕車逃逸離去。經警據報到場處理，於同日上午六時四十五
    分許，在臺北市○○區○○路二段一六三巷巷口查獲謝承晉
    坐在車牌號碼八七○六─ＶＧ號自小客車駕駛座上睡著，並
    對謝承晉實施酒測，測得其呼氣酒精濃度達每公升零點八五
    毫克，始悉上情。
二、案經臺北市政府警察局文山第一分局報告臺灣臺北地方法院
    檢察署檢察官偵查起訴。
    理  由
一、本件被告所犯均非死刑、無期徒刑、最輕本刑為三年以上有
    期徒刑之罪，或高等法院管轄第一審之案件，被告於本院審
    理中，就被訴事實為有罪之陳述，經告以簡式審判程序之旨
    ，並聽取檢察官及被告之意見後，本院裁定進行簡式審判程
    序，是本件之證據調查，依刑事訴訟法第二百七十三條之二
    規定，不受同法第一百五十九條第一項、第一百六十一條之
    二、第一百六十一條之三、第一百六十三條之一及第一百六
    十四條至第一百七十條規定之限制，合先敘明。
二、上揭事實，業據被告謝承晉歷於警詢、偵查及本院審理時均
    坦承不諱，並有酒精濃度測試單、刑法第一百八十五條之三
    案件測試觀察紀錄表、臺北市政府警察局文山一分局交通分
    隊交通事故談話紀錄表、道路交通事故現場圖、補充資料表
    、調查報告表(一)、(二)、疑似道路交通事故肇事逃逸追查表、
    、生理檢測紀錄表、臺北市政府消防局救護紀錄表、事故現
    場照片及查獲被告駕駛車輛毀損情形照片、監視器錄影翻拍
    照片二幀附卷足憑（臺灣臺北地方法院檢察署一○○年度偵
    字第一八三四八號卷第十八至二一頁、第三三、三四、三六
    至四十頁、第四一至五九頁、第六一至七九頁，一○○年度
    相字第六○七號卷第五九頁參照）。而被害人吳世炎確因本
    件車禍而造成頭、頸、胸部外傷，出血性休克，經送臺北市
    立萬芳醫院急救無效，於同日上午五時十五分不治死亡，有
    被害人照片二幀、勘（相）驗筆錄、臺灣臺北地方法院檢察
    署相驗屍體證明書、檢驗報告書等附卷可佐（前揭相驗卷第
    五八頁、第八一頁、第八四至九十頁參照），足認被告之自
    白與事實相符，是被告謝承晉就被害人吳世炎之死亡，應負
    過失責任，且其過失行為與被害人吳世炎之死亡結果間，有
    相當因果關係，本件事證明確，被告之犯行堪以認定，應依
    法論科。
三、查被告行為後，刑法第一百八十五條之三業於一○○年十一
    月三十日修正公布，該條原規定「服用毒品、麻醉藥品、酒
    類或其他相類之物，不能安全駕駛動力交通工具而駕駛者，
    處一年以下有期徒刑、拘役或科或併科十五萬元以下罰金。
    」，修正後刑法第一百八十五條之三規定「服用毒品、麻醉
    藥品、酒類或其他相類之物，不能安全駕駛動力交通工具而
    駕駛者，處二年以下有期徒刑、拘役或科或併科二十萬元以
    下罰金。因而致人於死者，處一年以上七年以下有期徒刑；
    致重傷者，處六月以上五年以下有期徒刑。」，該條第二項
    前段之罪，係加重結果犯，以行為人對於基本（酒駕）行為
    有故意，對於加重結果（致死亡）部分有過失，始令負該加
    重結果之責。乃結合服用酒類不能安全駕駛動力交通工具而
    駕駛罪及過失致死罪之構成要件，而變更法定刑度。故修正
    後刑法第一百八十五條之三第二項前段之規定，對修正前刑
    法第一百八十五條之三之公共危險罪及刑法第二百七十六條
    第一項之過失致死罪而言，乃屬法律變更範圍，自應比較新
    舊法而予適用。被告酒醉駕車，因過失肇事致被害人死亡，
    於其行為時，適用修正前刑法第一百八十五條之三、刑法第
    二百七十六條第一項（依道路交通管理處罰條例第八十六條
    第一項規定加重其刑）規定處斷，所犯二罪分論併罰。被告
    行為後，刑罰法律既有變更，而刑法第二百七十六條第一項
    之過失致死罪，依道路交通管理處罰條例第八十六條第一項
    規定加重後，其最重法定本刑為有期徒刑三年，並與修正前
    刑法第一百八十五條之三之罪（最重法定本刑為有期徒刑一
    年），二罪分論併罰，而修正後刑法第一百八十五條之三第
    二項前段之罪，其最重法定本刑為有期徒刑七年，兩相比較
    ，以行為時法之刑罰較輕，應論以修正前刑法第一百八十五
    條之三之公共危險罪及刑法第二百七十六條第一項之過失致
    死罪（臺灣高等法院暨所屬法院一○○年法律座談會刑事類
    臨時提案第一號研討結果參照）。
四、核被告謝承晉所為，係犯修正前刑法第一百八十五條之三之
    服用酒類，不能安全駕駛動力交通工具而駕駛罪、同法第二
    百七十六條第一項之過失致死罪及同法第一百八十五條之四
    之肇事逃逸罪。按「汽車駕駛人，無駕駛執照駕車、酒醉駕
    車、吸食毒品或迷幻藥駕車、行駛人行道或行經行人穿越道
    不依規定讓行人優先通行，因而致人受傷或死亡，依法應負
    刑事責任者，加重其刑至二分之一。」，道路交通管理處罰
    條例第八十六條第一項定有明文，被告係於酒醉駕車因而致
    被害人死亡，應依上揭規定，就其所犯過失致死罪部分加重
    其刑至二分之一。查被告有如事實一之部分所載之犯罪科刑
    執行情形，有臺灣高等法院被告前案紀錄表一份在卷可稽，
    其前受有期徒刑執行完畢，於五年以內故意再犯本件之服用
    酒類不能安全駕駛動力交通工具而駕駛罪及肇事逃逸罪，均
    為累犯，應依刑法第四十七條第一項之規定加重其刑。被告
    所犯上開三罪間，犯意各別，行為互殊，應予分論併罰。爰
    審酌被告漠視政府強力宣導酒後不開車之政策，明知酒精成
    分對人之意識能力具有不良影響，酒後駕駛更對一般往來之
    公眾及駕駛人自身皆有高度危險性，於飲用酒類後猶執意開
    車上路，造成被害人死亡之結果，肇事後又逕自駛離現場未
    予救護，迄今未與被害人家屬達成和解，惟念其犯後坦認犯
    行，應有悔意，兼衡被告之智識程度、生活狀況、犯罪之動
    機、目的、手段等一切情狀，分別量處如主文所示之刑，並
    定其應執行刑，以示懲儆。
據上論斷，應依刑事訴訟法第二百七十三條之一第一項、第二百
九十九條第一項前段，道路交通管理處罰條例第八十六條第一項
，刑法第二條第一項、第一百八十五條之四、第二百七十六條第
一項、第四十七條第一項、第五十一條第五款，修正前刑法第一
百八十五條之三，刑法施行法第一條之一，判決如主文。
本案經檢察官葉雅婷到庭執行職務
中    華    民    國   100    年    12    月    19    日
                  刑事第二十一庭  法  官  徐淑芬
上正本證明與原本無異。
如不服本判決應於收受送達後十日內向本院提出上訴書狀，並應
敘述具體理由；其未敘述上訴理由者，應於上訴期間屆滿後二十
日內向本院補提理由書（均須按他造當事人之人數附繕本）「切
勿逕送上級法院」。告訴人或被害人如對於本判決不服者，應具
備理由請求檢察官上訴，其上訴期間之計算係以檢察官收受判決
正本之日期為準。
                                  書記官  劉郅享
中    華    民    國   100    年    12    月    19    日
附錄本案論罪科刑法條全文：
修正前刑法第一百八十五條之三
服用毒品、麻醉藥品、酒類或其他相類之物，不能安全駕駛動力
交通工具而駕駛者，處一年以下有期徒刑、拘役或科或併科十五
萬元以下罰金。
刑法第一百八十五條之四
駕駛動力交通工具肇事，致人死傷而逃逸者，處六月以上五年以
下有期徒刑。
刑法第二百七十六條
因過失致人於死者，處二年以下有期徒刑、拘役或二千元以下罰
金。
從事業務之人，因業務上之過失犯前項之罪者，處五年以下有期
徒刑或拘役，得併科三千元以下罰金。